【裁判字號】    94,訴,1626
【裁判日期】    950307
【裁判案由】    偽證
【裁判全文】
臺灣臺南地方法院刑事判決              94年度訴字第1626號
公  訴  人  臺灣臺南地方法院檢察署檢察官
被      告  丙○○
            乙○○
前列二人共同
選任辯護人  林金宗律師
上列被告因偽證案件，經檢察官提起公訴（94年度偵字第10548
號），本院判決如下：
    主  文
丙○○證人，於執行審判職務之公署審判時，於案情有重要關係
之事項，供前具結，而為虛偽陳述，處有期徒刑壹年。
乙○○證人，於執行審判職務之公署審判時，於案情有重要關係
之事項，供前具結，而為虛偽陳述，處有期徒刑壹年。
    事  實
一、丙○○、乙○○明知於民國93年2月21日22時、23時許，丁○○、穆顯雄、穆建男等人在臺南縣永康市○○路105巷44
    號前發生爭執、拉扯時，渠等並未在場親眼目睹，竟於94年
    3月3日，在執行審判職務之公署即台灣高等法院台南分院（
    下稱台南高分院）審判94年度上易字第17號穆建男傷害等案
    件時，以證人身分接受訊問，就穆建男是否有動手毆打被害
    人丁○○等於案情有重要關係之事項，於供前具結後，丙○○虛偽陳稱：「（辯護人問：那天晚上有無看到丁○○與被
    告穆建男有爭吵，發生經過如何？）我看到陳先生把穆先生
    壓在車上，有一理平頭年輕人要去拉開，換陳先生與理平頭
    先生在拉扯，穆先生拉開他們」、「（辯護人問：你有無看
    到穆建男打丁○○先生否？）沒有」、「（檢察官問：你有
    無看到他們有口頭爭吵或有無爭吵）我沒有看到」、「（受
    命法官問：你只是看到互相拉扯，或者有拳頭毆打？）只看
    到拉扯，沒有看到互毆」等語；乙○○則虛偽陳稱：「（辯
    護人問：那天有看到丁○○先生與穆建男先生爭執過程？）
    有」、「（辯護人問：看到情形？）那天我要去找朋友，我
    走到那邊，看到有幾個人在拉扯，我與他們不認識不敢過去
    ，停在路邊看，看一會兒警察來，我就走了，他們沒有打架
    」、「（檢察官問：你看到的時候，大樓前有一台車否？）
    我去的時侯那邊有停一台車，一個理平頭與陳先生在那邊拉
    扯，穆建男要拉開他們，然後陳先生站不好跌倒，後來警車
    就到了我就走了。」、「（審判長問：你那天有無看到穆建
    男推丁○○？）沒有」、「（審判長問：穆建男在地院承認
    有用手推丁○○，還與丁○○在那邊拉扯？你當時為何沒有
    看到這情形？）我看到是推開而已」等語，附和穆建男之說
    詞，均足以影響裁判之結果。
二、案經臺灣臺南地方法院檢察署檢察官自動檢舉偵查起訴。
    理  由
一、訊據被告丙○○、乙○○均矢口否認有偽證犯行，辯稱他們
    於案發時均在現場目睹，在台南高分院審理時，他們並沒有
    亂講云云。惟查：
（一）丙○○、乙○○於94年3月3日，在台南高分院審判94年度
      上易字第17號穆建男傷害等案件時，以證人身分接受訊問
      ，就穆建男是否有動手毆打被害人丁○○及有無進入警衛
      室扯斷電話線等於案情有重要關係之事項，於供前具結後
      ，丙○○陳稱：「（辯護人問：那天晚上有無看到丁○○
      與被告穆建男有爭吵，發生經過如何？）我看到陳先生把
      穆先生壓在車上，有一理平頭年輕人要去拉開，換陳先生
      與理平頭先生在拉扯，穆先生拉開他們」、「（辯護人問
      ：你有無看到穆建男打丁○○先生否？）沒有」、「（檢
      察官問：你有無看到他們有口頭爭吵或有無爭吵）我沒有
      看到」、「（受命法官問：你只是看到互相拉扯，或者有
      拳頭毆打？）只看到拉扯，沒有看到互毆」等語；乙○○
      則陳稱：「（辯護人問：那天有看到丁○○先生與穆建男
      先生爭執過程？）有」、「（辯護人問：看到情形？）那
      天我要去找朋友，我走到那邊，看到有幾個人在拉扯，我
      與他們不認識不敢過去，停在路邊看，看一會兒警察來，
      我就走了，他們沒有打架」、「（檢察官問：你看到的時
      候，大樓前有一台車否？）我去的時侯那邊有停一台車，
      一個理平頭與陳先生在那邊拉扯，穆建男要拉開他們，然
      後陳先生站不好跌倒，後來警車就到了我就走了。」、「
      （審判長問：你那天有無看到穆建男推丁○○？）沒有」
      、「（審判長問：穆建男在地院承認有用手推丁○○，還
      與丁○○在那邊拉扯？你當時為何沒有看到這情形？）我
      看到是推開而已」等情，有台南高分院94年度上易字第17
      號刑事卷附審判筆錄（第52頁至63頁）及證人結文二紙可
      稽。
（二）證人即前開案件被害人丁○○於本案偵查中證稱他與穆顯
      雄父子發生爭執時己○○、穆顯雄、戊○○被告丙○○、
      乙○○並未在現場目睹；當時在場之人有己○○、穆顯雄
      、戊○○和他，後來穆顯雄叫穆建男過來，沒多久穆建男
      和阿力就過來，一直到他被打到地上時，都沒有其他人過
      來。證人即前開案件發生時在場之住戶己○○於偵查中亦
      證稱她從頭到尾都有在場，現場只有穆顯雄、丁○○、戊○○，後來穆建男夥同阿力毆打丁○○，丁○○被打倒地
      ，她確定在丁○○倒地前都沒有其他人下來。在丁○○倒
      地後，才有住戶陸續下來看。證人即前開案件發生時在場
      之大樓警衛戊○○於偵查中亦證稱當時最初只有穆顯雄、
      他、丁○○、己○○在場。後來穆建男帶阿力過來，一直
      到丁○○被打倒地結束後，才慢慢有住戶聚集。渠等於本
      院審理中亦均為相同之供述，且互核一致，應可採信。況
      證人戊○○於本院證稱他有看到住戶都在自己家中的窗戶
      探望，但是現場並沒有其他住戶，打完之後，住戶才陸續
      出來。證人己○○亦證稱他有看到其他住戶從窗戶探頭出
      來。足見證人戊○○、己○○於案發當時應有注意四週情
      況，渠等既已注意到有住戶從窗戶探頭出來，當不至於未
      發現被告丙○○、乙○○在現場。從而依前開證人供述，
      被告二人應未在場目睹打架經過。
（三）依本案發生時現場監視器錄影記錄所示，一開始僅有穆顯
      雄、丁○○二人在現場發生口角、戊○○（著警衛衣服）
      、己○○（女性）二人旁觀。嗣穆建男與阿力開車抵達並
      開始與丁○○發生拉扯時，亦未見其他人在場，有台灣台
      南地方法院檢察署93年度偵字第4355號偵查卷附之現場監
      視器錄影翻拍照片（第25至34頁）可稽。被告丙○○於台
      南高分院審理時供稱她所站位置離看到的位置「不會很遠
      ，約三公尺」，她「在警衛室樹木旁邊看到的，他們（按
      即丁○○等人）在警衛室前面。」。苟被告丙○○所站位
      置離看到的位置約三公尺，且係在警衛室樹木旁邊（穆建
      男所乘之自小客車即停在警衛室前），則應在監視器錄影
      範圍內。然前開翻拍照片卻未見被告丙○○蹤跡。
          被告丙○○於本院審理時供稱她所站之位置是在攝影
      機下面，柵欄的位置。則被告丙○○位置即在穆建男所乘
      之自小客車之前方。被告丙○○於本院並供稱她有看到丁○○把穆建男壓制在車上那一段，他們是面對面在汽車的
      後行李箱那邊。她沒有注意到丁○○有無受傷等語。苟係
      如此，則被告丙○○位置既在穆建男所乘之自小客車之前
      方且未被監視器攝入鏡頭，其位置距自小客車後行李箱即
      被告丙○○所看到位置顯遠逾三公尺以上（僅自小客車車
      身即逾三公尺）。再既有自小客車擋住視線（被告丙○○
      於本院供稱其身高約155公分），被告丙○○如何看到丁○○把穆建男面對面壓制在汽車的後行李箱那邊？又依被
      告丙○○前開所述，被告丙○○應係看到丁○○正面，而
      丁○○臉部受傷情形甚為明顯亦有照片二幀可稽（93年度
      偵字第4355號偵查卷第20頁），且臉部位置高，視線較不
      受自小客車障礙影響，何以被告丙○○竟沒有注意到丁○○有無受傷？顯不合理。被告丙○○前開所述，不足採信
      。至於辯護意旨雖認為被告丙○○所見的是丁○○壓制穆
      建男的片段，從該傷害案卷宗中可知，原本都沒有提到丁○○壓制穆建男這段，直到丙○○證述之後，丁○○才承
      認有這段事實，足以證明丙○○確實有看到。然前開案件
      發生經過中，丁○○壓制穆建男這段確屬實情，亦據丁○○供明在卷。則除丁○○外，其餘在場之人尤其是穆建男
      均可能知悉此情節，本件復係穆建男找被告丙○○作證，
      顯無從排除被告丙○○之所以知悉前開情節係出於穆建男
      或其他人之轉知，而非其在場親眼目睹之可能。尚不得據
      此為被告有利之認定。況本件穆建男所乘前開自小客車到
      達現場後之肢體衝突經過僅約35秒，有勘驗筆錄可稽（93
      年度偵字第4355號偵查卷第38頁）。則丁○○壓制穆建男
      這段僅區區數秒（證人丁○○供稱此時間僅不到二秒），
      被告丙○○卻僅就此有利於穆建男部分為供述，難謂其證
      詞無匿飾增減。
（四）被告乙○○於偵查中供稱他在現場停留約一、二分鐘，警
      察一到他就走了。他目睹一開始穆建男、阿力、丁○○他
      們是在拉扯，後來丁○○自己不注意倒地，警車就來，他
      也離開。亦即，被告乙○○係在警車來前之一、二分鐘到
      達現場。然而，證人丁○○於本院供稱他共跌倒二次，第
      二次是在他跑到前開自小客車後方被阿力打倒。比對前開
      勘驗錄影記錄筆錄，丁○○所稱第二次跌倒即應係前開勘
      驗筆錄所載（十一）８在甲區跌倒部分。則丁○○跌倒後
      人群聚集甲區，尚有五分鐘以上時間未有警車到達現場之
      記載，有前開勘驗筆錄可稽。被告乙○○既係在警車來前
      之一、二分鐘到達現場，如何能看見丁○○跌倒？
          再被告乙○○於台南高分院證述時，供稱他離丁○○
      、穆建男約30公尺；於本案偵查中則供稱約離300公尺，
      出入甚大。又被告乙○○於本院供稱他之所以在現場，是
      因為當時是要去找被告丙○○的先生出來喝二杯，他並未
      事先打電話通知，且後來直接離開，並沒有再去找被告丙○○的先生。然而，穆建男、阿力、丁○○等人拉扯時間
      約在深夜11時許接近12時，被告乙○○卻為喝酒於此深夜
      間訪友，且未及訪友即自行返回，顯與常理有違。被告乙○○前開所述並不足採。
        從而，被告二人前開所辯均不足採，本件事證明確，被
    告二人偽證犯行，堪予認定。
二、核被告丙○○、乙○○所為，均係犯刑法第168條之罪。爰
    審酌被告二人之品行、任意為偽證行為破壞司法公正性，使
    執行審判職務之公署易因而為錯誤之判斷，及其犯罪之手段
    與犯後並無悔意等一切情狀，量處如主文所示之刑示懲。
三、據上論斷，應依刑事訴訟法第299條第1項前段，刑法第168
    條，判決如主文。
本件經檢察官甲○○到庭執行職務。
中    華    民    國    95    年    3     月    7     日
                刑事第二庭審判長法  官  鄭  文  祺
                                法  官  林  中  如
                                法  官  陳  賢  德
以上正本證明與原本無異。
如不服本判決，應於收受送達後10日內向本院提出上訴書狀（應
附繕本）。
                                書記官  楊  宗  哲
中    華    民    國    95    年    3     月    8     日
附錄本案論罪科刑法條全文：
刑法第168條(偽證罪)
  於執行審判職務之公署審判時或於檢察官偵查時，證人、鑑定
  人、通譯於案情有重要關係之事項，供前或供後具結，而為虛
  偽陳述者，處七年以下有期徒刑。


司法院資訊處製作；財團法人民間司法改革基金會備份。
